臺灣臺南地方法院民事判決　　　　　　　100年度婚字第10號
原　　　告　忻紅琴
訴訟代理人　蔡淑娟律師
被　　　告　李齡木
上列當事人間請求離婚事件，經本院於民國100年2月23日言詞辯
論終結，判決如下：
    主      文
准原告與被告離婚。
訴訟費用新臺幣仟元由被告負擔。
    事實及理由
一、按離婚之訴，得於第一審或第二審言詞辯論終結前，為訴之
    變更、追加或提起反訴，民事訴訟法第572條第1項定有明文
    。本件原告原依民法第1052條第2項規定，以兩造婚姻有重
    大事由難以維持訴請離婚，嗣於本件審理期間，於民國100
    年2月23日追加依民法第1052條第1項第10款之事由訴請離婚
    ，揆諸前該規定，伊所為訴之追加，尚無不合，自應准許，
    先此敘明。
二、原告起訴主張：
  (一)兩造於民國92年8月29日結婚，婚後以被告父母之住所 (臺
    南市○○區○○里○○路○段107號)為共同居住地，原告原
    為大陸浙江省舟山市人民，99年1月4日於我國初設戶籍登記
    ，領有我國國民身分證。
  (二)兩造結婚多年，被告均無正當職業，家用皆賴原告至紡織成
    衣工廠上班之收入以為支應。又因兩造婚後與婆婆及小叔共
    居，原告尚需每月給付婆婆及小叔新臺幣(下同)6千至7千元
    之生活費用，被告除未分擔任何養家責任，更因好賭成性多
    次向地下錢莊借款，故常有債主登門討債，原告雖曾代為部
    分清償，但因利息極高，實難全額清償，是仍時時受擾，生
    活不得安寧。
  (三)被告賭博惡習難除，又因經常出入不正當場所，交往朋友複
    雜，前於96至97年間因涉犯信用卡詐欺罪嫌，經臺灣桃園地
    方法院判處有期徒刑四個月，得易科罰金，當時原告顧惜夫
    妻情份，為免被告入監服刑，仍設法奔波籌措12萬元罰金，
    為被告繳納予法院，使被告免去牢獄之災。豈料被告未能體
    恤原告苦心，不知悔悟記取前案教訓，竟又於99年1月與友
    人前往大陸地區，再度犯下信用卡詐欺罪嫌，經中國大陸廣
    西桂林市公安局以99年1月24日及99年2月26日通知書，通知
    原告關於被告羈押在桂林市第二看守所一事，嗣經原告及被
    告弟弟李齡助請求法務部協助後，經法務部以99年8月20日
    函告知原告等家屬，被告業於99年4月19日經桂林市秀峰區
    人民檢察院起訴，現羈押於桂林市第二看守所。原告得知被
    告被押後，乃多次設法電話聯繫上開大陸看守所，想探知被
    告狀況是否安好，詎上開大陸看守所人員轉知原告，因被告
    說原告不寄錢、不來看被告，被告不想讓原告知道關多久，
    叫原告不要再打電話了。原告婚後盡心持家，雖被告無法作
    為婚姻生活依靠，劣習甚多，原告實冀盼被告終有回頭悔誤
    之日，惟被告全未感念原告苦心，再度以身試法，終致牢獄
    之禍，卻未有一絲悔意，竟遷怒怪罪原告，甚至拒絕與原告
    通話，棄夫妻情份於不顧，令原告徹底心寒，原告實無法再
    與被告繼續維持婚姻。
  (四)按夫妻之一方因故意犯罪，經判處有期徒刑逾六個月確定者
    ，他方得訴請離婚，民法第1052條第1項第10款定有明文。
    被告因涉嫌信用卡詐騙，於99年1月24日遭到中國桂林市司
    法警察機關羈押，迄至100年1月底，被告始打電話回家表示
    刑期已滿，要求家人買機票協助被告回臺灣，嗣於100年2月
    2日返臺。依此，被告既表示於100年1月底已服畢刑期，核
    算實際服刑期間約為一年，可知其於中國大陸所犯信用卡詐
    欺罪必遭判處逾六個月有期徒刑，已符合民法第1052條第1
    項第10款之裁判離婚事由。
  (五)原告於鈞院100年1月24日言詞辯論期日後，經由被告家屬轉
    交被告自大陸地區桂林市第二看守所寄發之信件，其信件內
    容仍不外在要求原告寄生活費、代繳判處罰金，被告信中提
    及將來出獄後會好好補償原告，不管再怎麼苦，原告也不會
    再去做犯法的事等語，然而97年間被告因信用卡詐欺案被判
    刑，請求原告為其繳交罰金時，同樣信誓旦旦保證絕不再犯
    ，事後仍舊四處賭博不願工作養家，被告保證不再犯法之詞
    言猶在耳，卻於兩年內再度違犯法紀遭羈押達一年之久，被
    告劣性難除，無法信守承諾與原告相互扶持經營婚姻，原告
    實無法再與被告維繫婚姻。綜此，兩造結婚多年全賴原告工
    作養家，被告在外積欠賭債，又屢次涉犯刑事罪嫌，令原告
    疲於奔命，生活不得安寧，已造成原告精神上及身體上極大
    痛苦，被告行逕已構成民法第1052條第2項所定難以維持婚
    姻之重大事由，被告應為兩造婚姻破裂負全部責任，原告爰
    依法提起本件訴訟，請求鈞院判決准予兩造離婚。
  (六)聲明：如主文所示。
三、被告則辯以：被告去大陸之前，兩造的感情都很好，但被告
    弟弟說原告在99年3、4月時整個人都變了，可能在外面有結
    交男朋友，被告弟媳有看到原告傳簡訊給男朋友，然後弟媳
    有轉發給被告；被告因經濟壓力比較大，所以才持偽造信用
    卡在臺灣及大陸地區盜刷，在臺灣被判刑四個月，在大陸則
    被判刑一年；被告目前在被告弟弟的彩券行待業，結婚八年
    期間，被告送貨送了三年，還有早餐店做了七、八個月，之
    後才去打零工；被告賭博是在家裡與弟弟及朋友打麻將，因
    為賭博還有一些生活開銷，當時被告沒有工作，所以向地下
    錢莊借錢，前後借了10來萬元，目前還有4、5萬元未清償，
    原告有幫被告還過一部分的債務；原告目前有工作，每月要
    付電費、第四台的錢，但沒有每個月給被告母親及弟弟錢，
    只是過年過節有給被告母親紅包，至於每個月給被告弟弟
    5千元，是只有被告在大陸的兩個月期間而已，被告本身每
    個月多少也會給母親生活費；被告不同意離婚，原本兩造的
    感情很好，只是被告之前工作不穩定，被告希望可以維持婚
    姻，希望原告可以再給被告三個月的期間，讓被告改過等語
    ，並聲明：原告之訴駁回。
四、得心證之理由：
  (一)原告主張兩造於92年8月29日結婚，婚姻關係現仍存續中之
    事實，此據原告提出戶籍謄本1份附卷供參，上開事實堪以
    認定。
  (二)原告次主張被告被告因涉嫌信用卡詐騙，於99年1月24日遭
    到中國大陸桂林市司法警察機關羈押，為此依民法第1052
    條第1項第10款訴請離婚。惟按夫妻之一方因故意犯罪，經
    判處有期徒刑逾六個月確定，他方得向法院請求離婚，現行
    民法第1052條第1項第10款固定有明文。查原告雖主張被告
    曾因信用卡詐騙案件，經中國大陸桂林市司法警察機關羈押
    ，據以依民法第1052條第1項第10款規定訴請離婚。而被告
    就其因持偽造信用卡在大陸盜刷，於大陸遭判刑一年一情，
    則不否認，惟關於被告究係觸犯何罪、是否已判刑確定、刑
    期多久等，均未據原告提出相關資料為據，是原告僅以被告
    係於99年1月24日遭桂林市司法警察機關羈押，迄100年1月
    底被告打電話表示刑期已滿，推論被告實際服刑期間為一年
    ，所犯信用卡詐欺罪必遭判處逾六個月徒刑等語，尚難遽信
    。何況被告縱使因罹犯刑章遭判刑確定，惟臺灣地區與大陸
    地區人民關係條例第74條第1項明確規範：「在大陸地區作
    成之民事確定裁判、民事仲裁判斷，不違背臺灣地區公共秩
    序或善良風俗者，得聲請法院裁定認可。」而同法就中國大
    陸所作成之刑事判決並未如相同之規定，何況縱使採取與民
    事判決相同效力之認定，亦必須經聲請法院裁定認可，茲本
    件原告所主張被告之行為，不僅是否判刑確定，已可存疑；
    縱使經判刑確定，然其與我國之刑事判決不具同一效力，且
    無經認可而賦與同一效力之相關規定，而該刑事判決復未經
    我國認可，自非可遽與我國之刑事判決相提併論。且依同法
    第75條復規定：「在大陸地區或在大陸船艦、航空器內犯罪
    ，雖在大陸地區曾受處罰，仍得依法處斷。但得免其刑之全
    部或一部之執行。」茲該條既規範縱因犯罪於大陸遭處罰，
    仍得依法處斷，顯非當然將大陸之刑事判決視同於我國之判
    決。以此，本件原告以被告經桂林市司法警察機關羈押，迄
    100年1月底被告打電話表示刑期已滿，推論被告實際服刑期
    間為一年，而以被告因故意犯罪，經判處有期徒刑逾六個月
    確定，並據以依民法第1052條第1項第10款規定訴請離婚，
    尚無理由。至於被告前於95年間因詐欺罪經本院以95年度易
    字第346號判處有期徒刑四月確定，亦有被告之臺灣高等法
    院前案紀錄表可參。查民法第1052條第1項第10款關於裁判
    離婚之原因，原係規定為：「被處三年以上徒刑或因犯不名
    譽之罪被處徒刑者。」嗣於96年5月23日修正公布為：「因
    故意犯罪，經判處有期徒刑逾六個月確定。」本件被告所犯
    前開詐欺罪之時間為95年間，本應適用修法前之規定。而被
    告所犯詐欺罪，是否為前開不名譽罪之範疇，本有討論餘地
    ，惟同法第1054條就1052條第1項第10款之適用復限制：「
    對於第一千零五十二條第六款及第十款之情事，有請求權之
    一方，自知悉後已逾一年，或自其情事發生後已逾五年者，
    不得請求離婚。」而依原告自承：被告前犯信用卡詐欺罪嫌
    ，經台灣桃園地方法院判處有期徒刑四月，得易科罰金，當
    時原告顧惜夫妻情份，為免被告入監服刑，仍設法奔波籌措
    12萬元罰金為被告繳納予法院等語，可見原告於被告觸犯前
    案時，已知悉被告因案遭判刑確定，迄今早已逾民法第1054
    條所規定之一年期間，則原告就被告所犯前案詐欺罪，自不
    得再依民法第1052條第1項第10款規定訴請離婚，附此敘明
    。
  (三)原告又主張兩造結婚多年，被告均無正當職業，全賴伊工作
    養家，被告在外積欠賭債，又屢次涉犯刑事罪嫌等情，此據
    提出被告於97年10月21日之本金4萬元款項借用證、中國桂
    林市公安局秀峰分局99年1月24日秀公刑拘通字(2010)033號
    拘留通知書、99年2月26日秀公刑逮通字(2010)051號逮捕通
    知書、法務部99年8月20日法檢決字第0990806061號函(均影
    本)各1件為證，被告就此則坦承因賭博及生活開銷有向地下
    錢莊借錢，原告有幫其還過一部分的債務，及其持偽造信用
    卡在臺灣及大陸盜刷遭判刑，惟辯稱兩造婚後其有從事送貨
    、早餐店、打零工等工作，其賭博只是在家裡與弟弟及朋友
    打麻將，其因經濟壓力大所以才持偽造信用卡盜刷，原告只
    是過年過節有給其母親紅包，至於每個月給其弟弟5千元，
    是只有其在大陸的兩個月期間而已等語；查被告就其在外積
    欠債務又履次涉犯刑事罪嫌之事實，均予是認，且本院依職
    權調取被告之前案紀錄，其於95年9月5日因犯詐欺罪，經本
    院以95年易字346號判處有期徒刑四月確定，則原告此部分
    之主張，堪以認定。至兩造就被告婚後是否均無正當職業，
    全賴原告工作養家之說法不一，惟據證人張青霞到庭證以：
    「(今日到庭欲證明何事？)我要證明原告工作非常認真，每
    天很早起床，連星期六都去上班。(原告是否會給被告家裡
    生活費？)應該盡的義務都會，多多少少會給。(被告有無工
    作？)有一搭沒一搭，講難聽一點就是游手好閒、不務正業
    。我知道被告會賭博，因為被告的弟弟在家有開設小型賭場
    ，且據我所知，被告會在外面借錢。」等語，依證人之證述
    ，被告婚後無穩定工作，原告必須工作以維家計，則原告此
    部分之主張非無可採。況被告雖稱其婚後有從事送貨、早餐
    店、打零工等工作，就令屬實，亦僅係臨時性質，尚非長期
    、穩定之工作，否則被告何必因經濟壓力大以致以身試法，
    多次涉犯信用卡盜刷之案件？而被告既工作不穩、收入不定
    ，本當力圖振作，謀取糊口之資，乃被告不循此途，不唯挺
    而走險，觸犯刑章，甚且與朋友、弟弟賭玩麻將，由此可知
    被告無心振作，證人張青霞所述被告游手好閒，自屬可信。
    至被告雖另辯稱原告可能在外有結交男朋友等語，然此為原
    告所否認，被告復未提出其他證據以實其說，是其就此所辯
    ，不足採信。
  (四)按婚姻乃一男一女之兩性結合，以組織家庭，共同生活為目
    的，故有足以破壞共同生活或難以維持共同生活之情事發生
    ，允宜許其離婚以消滅婚姻關係。74年6月3日修正公布之民
    法親屬編，就裁判離婚之原因，為應實際需要，參考各國立
    法例，增設民法第1052條第2項，明定有同條第1項以外重大
    事由，難以維持婚姻者，亦得請求離婚。是夫妻間發生足使
    婚姻難以維持之重大事由者，雖不符合該條第1項所列各款
    情形，亦無不准依該條第2項訴請離婚之理。而是否有難以
    維持婚姻之重大事由，應斟酌破壞夫妻共同生活之具體情事
    ，是否客觀上達於動搖夫妻之共同生活，致婚姻已生破綻而
    無回復之希望，且客觀上任何人倘處於同一境況，均將喪失
    維持婚姻意欲之程度判斷之，是若對家庭生活之美滿幸福有
    妨礙之情形，即得認其與此之所謂難以維持婚姻之重大事由
    相當，應許其離婚以消滅婚姻關係。查兩造結婚已近八年，
    被告於婚後工作不穩定且積欠債務，又屢犯詐欺刑案，雖初
    次犯案因得易科罰金，而以繳納罰金免受牢獄之災告結，惟
    被告之後仍不知悔告，竟轉移陣地，又赴中國大陸持偽造信
    用卡盜刷，以致案發入獄達一年之久，觀被告對待兩造婚姻
    之態度，不思求取正職，終致迫於經濟壓力而以身試法之外
    ，又浪費時間、精力賭玩麻將，自更無心藉由正當管道謀取
    正職，使身處婚姻關係之原告益陷絕望。而被告兩度犯案，
    除浪費金錢繳付罰金外，更身繫囹圄長達一年，從被告之上
    開行為，足使原告疲於奔命，生活不得安寧，造成原告精神
    上及身體上極大痛苦，此種狀態已足以影響兩造之感情，而
    被告遠赴中國大陸犯案並受牢獄之災，此亦與結婚之目的在
    營夫妻永久共同生活之本旨有違，以此，被告之行為，堪認
    使兩造婚姻之誠摯、互相扶持基礎已嚴重動搖，而有足以破
    壞共同生活且難以維持共同生活之情事發生，並致兩造之婚
    姻生活，失去相互扶持之動力，主觀上實難強求原告繼續維
    持此種空有其名之婚姻，客觀上亦難期任何人處於原告之情
    形，均能繼續忍受此種婚姻，且其事由，應係肇因於被告長
    期不求振作、又屢次犯刑案所致，是其事由難認可歸責於原
    告，從而原告依民法第1052條第2項規定訴請離婚，於法自
    無不合，應予准許。
五、據上論結，本件原告之訴為有理由，依民事訴訟法第78條、
    第87條第1項，判決如主文。
中    華    民    國    100    年    3    月    9    日
                  家事法庭  法  官  林富郎
以上正本係照原本作成。
如對本判決上訴，須於收受判決正本送達後20日內向本院提出上
訴狀，並繳納上訴費及附具繕本。
中    華    民    國    100    年    3    月    9    日
                            書記官  劉毓如